臺灣高等法院民事裁定  
110年度抗字第374號
抗  告  人  石紹成  

上列抗告人因與相對人現代財富科技有限公司間損害賠償事件，
對於中華民國110年1月6日臺灣臺北地方法院109年度訴字第5877
號裁定，提起抗告，本院裁定如下：
    主  文
原裁定廢棄。
    理  由
一、除別有規定外，確定之終局判決就經裁判之訴訟標的，有既
    判力；原告之訴，其訴訟標的為確定判決之效力所及者，法
    院應以裁定駁回之，此觀民事訴訟法第400條第1項、第249
    條第1項第7款固明。然原告之訴為確定判決效力所及，應以
    裁定駁回者，必該訴與確定判決為同一事件。所謂同一事件
    ，乃同一當事人就同一法律關係而為同一之請求，若此三者
    有一不同，即不得謂為同一事件，自不受該確定判決之效力
    所及。又所謂一部請求，係指以在數量上為可分之金錢或其
    他代替物為給付目的之特定債權，債權人僅就其中之一部分
    為請求，但就其餘部分不拋棄其權利者而言。於實體法上，
    債權人既得自由行使一部債權，在訴訟法上，即為可分之訴
    訟標的，其既判力之客觀範圍自應以債權人於其訴所聲明者
    為限度。苟債權人前訴僅就債權之一部訴請債務人給付，而
    未明確表示拋棄其餘部分債權之請求，縱在該一部請求之訴
    訟中未聲明保留其餘請求，該未請求部分仍非確定判決之既
    判力所及。
二、抗告人前案之先位請求訴外人范幃翔、泓科科技有限公司（
    下稱泓科公司）、相對人（下稱范幃翔等3人）連帶給付新
    臺幣（下同）222萬2,832元本息，本件訴訟係請求相對人給
    付185萬8,047元本息，可知前後兩訴之聲明並非同一，且依
    前案判決記載：抗告人被詐騙集團詐騙之37萬0,785元、185
    萬8,047元，係經由范幃翔之銀行帳戶，依序匯至泓科公司
    、相對人於玉山商業銀行股份有限公司之虛擬帳戶，換取比
    特幣洗錢匯出。范幃翔等3人幫助詐騙集團洗錢，與該詐騙
    集團為共同侵權行為人，致伊受有222萬2,832元之損害，相
    對人、泓科公司應與范幃翔負連帶損害賠償責任等語（見原
    審卷第89頁之前案判決所示）以察，可知抗告人於前案主張
    遭詐騙金額共計222萬8,832元（計算式：370785+0000000＝0
    000000），而其於前案先位聲明僅請求給付222萬2,832元，
    則抗告人前案之先位聲明應僅為一部請求，且未明示該一部
    請求之範圍。是前案先位之訴確定判決之既判力客觀範圍即
    屬不明，難謂抗告人本件訴訟之全部訴訟標的為前案先位之
    訴之確定判決效力所及。又抗告人於前案未言明該備位聲明
    之請求權基礎（見原審卷第227至229頁之前案言詞辯論筆錄
    ），尤難謂與抗告人本件訴訟所主張民法第184條第1項前段
    、第2項規定，屬相同之請求權基礎。況依前案判決記載：
    抗告人備位主張相對人違反洗錢防制法及電子支付機構業務
    管理規則之保護他人法律，致抗告人受有損害，應與范幃翔
    負不真正連帶之法律關係負損害賠償責任等語（見原審卷第
    89頁之前案判決所示）以考，可知前案確定判決並未將民法
    第184條第1項前段規定，列為抗告人備位之訴之請求權基礎
    ，可以確定，縱抗告人前案之備位聲明，與本件訴訟之聲明
    相同，亦難認屬同一事件。原法院逕認本件訴訟為前案確定
    判決之效力所及，抗告人之起訴不合法，裁定駁回其訴，即
    有違誤。抗告意旨指摘原裁定不當，求為廢棄，為有理由。
三、爰裁定如主文。
中　　華　　民　　國　　110 　年　　5 　　月　　7 　　日
                    民事第十八庭
                        審判長法  官  黃明發
                              法  官  賴彥魁
                              法  官  林政佑
正本係照原本作成。
本裁定除以適用法規顯有錯誤為理由外，不得再抗告。如提起再
抗告，應於收受送達後10日內委任律師為代理人向本院提出再抗
告狀。並繳納再抗告費新臺幣１千元。
中　　華　　民　　國　　110 　年　　5 　　月　　7 　　日
　　　　　　　　　　　　　    書記官  王韻雅